【裁判字號】    99,上訴,1773
【裁判日期】    991104
【裁判案由】    搶奪等
【裁判全文】
臺灣高等法院臺中分院刑事判決        99年度上訴字第1773號
上  訴  人
即  被  告  乙○○
上列上訴人因搶奪等案件，不服臺灣臺中地方法院99年度訴字第
1979號中華民國99年8月16日第一審判決（起訴案號：臺灣臺中
地方法院檢察署99年度偵字第11944號），提起上訴，本院判決
如下：
    主    文
原判決關於竊盜及定執行刑部分，均撤銷。
乙○○犯如附表一所示之竊盜罪，各處如附表一所示之刑，並均
應於刑之執行前，令入勞動場所強制工作，期間為參年。
其餘上訴駁回。
前開撤銷改判與上訴駁回部分，有期徒刑部分應執行有期徒刑參
年拾月。
    事    實
一、乙○○素行不佳，有犯罪之習慣。其前因竊盜案件，經台灣
    台中地方法院於民國93年1月27日以92年度沙簡字第596號判
    處有期徒刑3月確定；另因毒品危害防制條例案件，經臺灣
    彰化地方法院於94年7月4日以93年度訴字第1620號判處有期
    徒刑9月確定；又因搶奪案件，經臺灣彰化地方法院於以94
    年6 月6日以93年度訴字第1587號判處有期徒刑10月確定；
    因竊盜案件，經臺灣彰化地方法院於94年6月6日以93年度易
    字第1209號判處有期徒刑6月確定；再因毒品危害防制條例
    案件，經台灣台中地方法院於94年7月18日以94年度中簡字
    第1557號判處有期徒刑5月確定；後因詐欺案件，經同院於
    94年7月4日以94年度訴字第10 37號判處有期徒刑4月確定；
    嗣因竊盜案件，經同院於94年5月23日以94年度易字第629
    號判處有期徒刑1年確定；又因毒品危害防制條例案件，經
    同院於97年6月10日以97年度訴字第188 5號判處應執行有期
    徒刑1年6月確定，最後一案於98年9月23日執行完畢。
二、詎乙○○仍不知悔改，復意圖為自己不法所有，分別為附表
    一所示之六次竊盜機車既遂行為，及為附表二所示之四次飛
    車搶奪婦人財物既遂行為。嗣警方蒐調錄得乙○○行搶行蹤
    之監視器畫面資料，循線發動警網追緝，而於99年5月19日
    上午10時20分許，在臺中市○○○路○段283巷33號興農宮前
    工地逮捕乙○○，並當場扣得如附表一編號6之子○○遭竊
    之車牌號碼TWL-321號機車，及癸○○遭搶之眼鏡1副、行動
    電話2支、健保卡1張、金典貴賓卡1張、淺咖啡色皮夾1個、
    鑰匙2支、筆記本1本，與所有人不詳之機車鑰匙3支。乙○○並帶警方前往棄置機車之處所，尋獲附表一編號4之壬○○遭竊之車牌號碼KEC-445號機車，並在該機車置物箱內扣
    得乙○○行搶時所穿著之深藍色外套1件。又乙○○於警方
    詢問時，在有偵查犯罪權限之公務員尚不知其有附表一編號
    3 、5所示竊盜犯行前，主動向員警坦承犯案，並帶警方前
    往棄置機車之處所，尋獲附表一編號3、5所示車牌號碼
    DLQ-491號、RYL-3 68號機車。
三、案經台中市警察局第一分局報請台灣台中地方法院檢察署偵
    查起訴。
    理     由
一、證人即被害人庚○○、丁○○、己○○、壬○○、辛○○、
    子○○、甲○○○、傅宋線、丙○○、癸○○於警詢中之供
    述，係被告以外之人於審判外之陳述，惟查，當事人於調查
    證據時，知有第159條第1項不得為證據之情形，而未於言詞
    辯論終結前聲明異議，有審理筆錄在卷可參，視為同意作為
    證據，且本院審酌該言詞陳述作成時之情況，並無不法取供
    或證明力過低之情形，應為適當，依刑事訴訟法第159條之5
    之規定，有證據能力，合先說明。
二、訊據被告乙○○坦白承認有前揭竊盜及搶奪等犯行，核與證
    人即被害人庚○○、丁○○、己○○、壬○○、辛○○、子
    ○○、甲○○○、傅宋線、丙○○、癸○○於警詢中之供述
    情節相符，並有贓物認領保管單、失車案件基本資料詳細畫
    面報表、車籍查詢基本資料、臺中市警察局車輛協尋電腦輸
    入單、監視器翻拍照片、現場照片、蒐證照片等在卷足稽，
    足徵被告之自白與事實相符，本案事證明確，被告犯行洵堪
    認定。
三、核被告如附表一所為，均係犯刑法第320條第1項之竊盜罪；
    如附表二所為，均係犯刑法第325條第1項之搶奪罪。被告有
    如犯罪事實欄所載前科，有臺灣高等法院被告前案紀錄表在
    卷可憑，被告於有期徒刑執行完畢後，5年內故意再犯本案
    有期徒刑以上之各罪，均為累犯，各應依刑法第47 條第1項
    規定加重其刑。如附表一編號3、5所示之竊盜犯行，被告在
    有偵查權限公務員尚未知悉該部分犯行時，於警詢中主動向
    員警供認犯案，並帶警方前往棄置機車之處所，尋獲附表一
    編號3、5所示車牌號碼DLQ-491號、RYL-368號機車，有被告
    99年5月19日警詢筆錄及警員職務報告附卷可稽，核符合自
    首之要件，爰就該二次竊盜犯行，皆依刑法第62條前段之規
    定減輕其刑，並依法先加重後減輕之。至於本案被告其他行
    竊機車及騎用該等機車飛車行搶之犯行，因警方早已偵蒐掌
    握被告騎乘該等贓車行搶之相關監視器畫面資料，嗣並於99
    年5月19日上午10時20分許，在臺中市○○○路○段283巷33
    號興農宮前工地逮捕乙○○，當場扣得附表一編號6之子○○遭竊之車牌號碼TWL-321號機車，及癸○○遭搶之財物，
    故就被告涉犯該等四起竊車及四起行搶犯行，於被告供認犯
    罪前，警方已掌握確切之根據而得為合理之懷疑，自無論自
    首之餘地。被告所犯上開6次竊盜罪、4次搶奪罪，犯意各別
    、行為互殊，侵害不同被害人之法益，自應分論併罰。
四、關於竊盜部分（上訴撤銷改判部分）
    原審認被告罪證明確，而予論罪科刑，固非無見。惟查，按
    「竊盜犯贓物犯保安處分條例第3條第1項固規定：十八歲以
    上之竊盜犯、贓物犯，有犯罪之習慣者，得於刑之執行前，
    令入勞動場所強制工作。惟被告如有犯罪習慣，而應宣付強
    制工作者，必須依竊盜罪或贓物罪論處罰刑，始應依戡亂時
    期竊盜犯贓物犯保安處分條例第4條第1項諭知於刑之執行前
    令入勞動場所強制工作。如依竊盜罪及贓物罪以外之其他罪
    名論處罪刑者，則應依刑法第90條規定於刑之執行完畢後或
    赦免後令人勞動場所強制工作」（最高法院76年度台上字第
    7453號判決參照），竊盜犯贓物犯保安處分條例第3條第1項
    雖規定，十八歲以上之竊盜犯、贓物犯，有犯罪習慣者，得
    於刑之執行前，令入依勞動場所強制工作；另同條例第3條
    第4項規定，應執行之刑未達一年以上者，不適用本條例。
    本件被告所犯數竊盜罪，所處之刑均未逾1 年，雖與搶奪罪
    合併定應執行3年8月，惟搶奪罪，並非該條例所稱之罪，又
    未就竊盜罪定其應執行之刑，本件被告犯竊盜罪部分，與竊
    盜犯贓物犯保安處分條例規定不符，尚不得依該條例之規定
    宣告強制工作，原審仍依前開條例之規定宣告被告於刑之執
    行前，令入勞動場所強制工作，尚有未合，被告上訴，指摘
    原判決以其有犯罪習慣，量處於刑之執行前，令入勞動場所
    強制工作不適當云云，雖無理由，然原判決上開部分既有上
    述可議之處，自屬無可維持，應由本院將原判決上開部分均
    撤銷改判，原所定應執行之刑亦失所附麗，併予撤銷，爰審
    酌被告有犯罪事實欄所載諸多犯罪紀錄，有前科紀錄表可參
    ，本案恣意竊取他人機車後，再騎乘竊得之機車，專挑中高
    年齡婦女行搶，所為造成民眾恐懼，嚴重危害治安，及被告
    犯罪之動機、方法、所得財物價值、所生損害，及被告犯後
    坦承犯行、態度尚稱良好等一切情狀，分別量處如附表一所
    示之刑。扣案之機車鑰匙3支並非被告所有，業經其於原審
    供明在卷（原審卷第28頁背面），至於深藍色外套1件，雖
    屬被告所有，然僅為尋常衣物，其功用難認與本案犯罪有何
    重要之關聯，故均不予沒收。末按「保安處分係針對受處分
    人將來之危險性所為之處置，以達教化、治療之目的，為刑
    罰之補充制度。我國現行刑法採刑罰與保安處分雙軌制，係
    在維持行為責任之刑罰原則下，為協助行為人再社會化之功
    能，以及改善行為人潛在之危險性格，期能達成根治犯罪原
    因、預防犯罪之特別目的。是保安處分中之強制工作，旨在
    對嚴重職業性犯罪，及欠缺正確工作觀念或無正常工作因而
    犯罪者，強制其從事勞動，學習一技之長及正確之謀生觀念
    ，使其日後重返社會，能適應社會生活。」，此有最高法院
    85年度台非字第276號判決可參。本案檢察官起訴認為被告
    有犯罪習慣，聲請諭知被告於刑之執行前令入勞動場所強制
    工作，被告雖辯稱，犯罪時伊有正當工作，僅因工作上有疏
    失，老闆要伊賠償，且伊太太正要跟伊離婚，小孩才國小，
    先前犯罪係因吸毒才犯搶奪，本案係因為搶奪才竊取他人之
    機車作為工具，伊並無犯罪習慣云云，惟查，被告前曾受如
    事實欄所載之刑之宣告及執行完畢，竟旋即於短時間之內，
    再為本件6次竊盜犯行及4次搶奪犯行，其顯有犯罪習慣無訛
    。又被告現年29歲，正值青壯，非無工作能力，卻未盡其力
    於正途，反屢次為竊盜、搶奪犯罪，以其所得財物供己花用
    ，若不及早預防矯治，恐怕日後重返社會時，仍將因無一技
    之長，而有再犯之虞，為矯正被告利用財產犯罪尋求經濟來
    源之惡習，本院認有促其學習一技之長並養成勞動習慣之必
    要，不因被告案發時是否另有工作而受影響，被告所辯尚無
    可採，爰依刑法第90條第1項、第2項前段規定，諭知於刑之
    執行前令入勞動場所強制工作3年。
五、關於搶奪部分（上訴駁回部分）
    原審認被告此部分犯行明確，適用刑法之第325條第1項、第
    47 條第1項、第51條第5款、第90條第1項、第2項、第96條
    ，刑法施行法第1條之1規定，並審酌被告前科、多次犯搶奪
    罪，所生損害不輕、犯罪手段、所得利益，及其平日生活情
    形，犯後坦承犯行，態度良好，及其犯罪之動機、目的等一
    切情狀，各量處如附表二所示之刑，及被告有如上犯竊盜罪
    所述之相同之犯罪習慣，且為矯正被告利用財產犯罪尋求經
    濟來源之惡習，及促其學習一技之長並養成勞動習慣之必要
    ，另宣告被告均於刑之執行前，令入依勞動場所強制工作，
    期間為三年，其認事用法均無違誤，量刑亦屬適當，被告上
    訴意旨仍執前詞，指摘原判決此部分不適當，為無理由，應
    予駁回。並與前揭撤銷改判部分，就有期徒刑部分，定其應
    執行之刑。又按保安處分並非刑罰，故刑法之數罪併罰之觀
    念，於保安處分並非當然有其適用，且刑法第51條對於宣告
    多數保安處分之執行並無規定，故遇有數罪併罰經宣告多數
    保安處分之情形，自應依保安處分執行法第4條之1第1項各
    款規定情形執行之，而無比照刑法第51條規定，另行定應執
    行之保安處分之必要（最高法院98年度台上字第3939號判決
    意旨參照）。是以，本件自無須就所宣告之多數保安處分另
    定應執行之保安處分，附此敘明。
六、據上論斷，應依刑事訴訟法第368條、第369條第1項前段、
    第364條、第299條第1項前段，刑法第320條第1項、第325條
    第1項、第47條第1項、第51條第5款、第90條第1項、第2項
    、第96條，刑法施行法第1條之1，判決如主文。
本案經檢察官戊○○到庭執行職務。
中    華    民    國    99    年    11    月     4    日
              刑事第四庭  審判長法  官  洪  耀  宗
                                法  官  許  文  碩
                                法  官  林  清  鈞
以上正本證明與原本無異。
竊盜罪部分不得上訴。
搶奪罪部分得上訴。
如不服本判決應於收受送達後10日內向本院提出上訴書狀，其未
敘述上訴理由者，並得於提起上訴後10日內向本院補提理由書（
均須按他造當事人之人數附繕本）「切勿逕送上級法院」。
                                書記官  陳  宜  屏
中    華    民    國    99    年    11    月     4    日
附錄論罪科刑主要條文
刑法第320條
意圖為自己或第三人不法之所有，而竊取他人之動產者，為竊盜
罪，處5年以下有期徒刑、拘役或 5 百元以下罰金。
意圖為自己或第三人不法之利益，而竊佔他人之不動產者，依前
項之規定處斷。
前2項之未遂犯罰之。
刑法第325條
意圖為自己或第三人不法之所有，而搶奪他人之動產者，處6月
以上5年以下有期徒刑。
因而致人於死者，處無期徒刑或7年以上有期徒刑，致重傷者，
處3年以上10年以下有期徒刑。
第1項之未遂犯罰之。
附表一：(竊盜機車)
┌──┬───┬────┬────┬─────────┬────┬─────┐
│編號│被害人│犯罪時間│犯罪地點│犯罪事實、手法    │所犯罪名│ 備    註 │
│    │      │        │        │                  │及宣告刑│          │
├──┼───┼────┼────┼─────────┼────┼─────┤
│ 1  │庚○○│99年5月1│臺中市西│乘庚○○忘記將鑰匙│竊盜，累│作為附表二│
│    │      │1日上午7│屯區臺中│取下，竊取庚○○所│犯，處有│編號1飛車 │
│    │      │時許    │港路2段1│有之車牌號碼QV9-63│期徒刑伍│搶奪之犯罪│
│    │      │        │14之8號 │0號機車得逞（已發 │月。    │工具。    │
│    │      │        │前      │還）。            │        │          │
├──┼───┼────┼────┼─────────┼────┼─────┤
│ 2  │丁○○│99年5月1│臺中市西│持自備鑰匙竊取許美│竊盜，累│作為附表二│
│    │      │4日上午 │屯區青海│霞所有之車牌號碼VR│犯，處有│編號2飛車 │
│    │      │9時14分 │路1段140│L-772號機車得逞（ │期徒刑伍│搶奪之犯罪│
│    │      │前某時  │號前    │已發還）。        │月。    │工具。    │
├──┼───┼────┼────┼─────────┼────┼─────┤
│ 3  │己○○│99年5月1│臺中市西│持自備鑰匙竊取陳宏│竊盜，累│本件自首。│
│    │      │5日上午7│屯區洛陽│傑所有之車牌號碼DL│犯，處有│          │
│    │      │時許    │路121號 │Q-491號機車得逞（ │期徒刑肆│          │
│    │      │        │前      │已發還）。        │月。    │          │
├──┼───┼────┼────┼─────────┼────┼─────┤
│ 4  │壬○○│99年5月1│臺中市西│持自備鑰匙竊取程勇│竊盜，累│作為附表二│
│    │      │7日上午8│區中興六│通所有之車牌號碼KE│犯，處有│編號3飛車 │
│    │      │時29分前│巷13-1號│C-445號機車得逞（ │期徒刑伍│搶奪之犯罪│
│    │      │某時    │前      │已發還）。        │月。    │工具。    │
├──┼───┼────┼────┼─────────┼────┼─────┤
│ 5  │辛○○│99年5月 │臺中市西│持自備鑰匙取辛○○│竊盜，累│本件自首。│
│    │      │14日19時│區○○路│所使用之車牌號碼RY│犯，處有│          │
│    │      │後之某時│與大聖街│L-368號機車得逞（ │期徒刑肆│          │
│    │      │        │口      │已發還）          │月。    │          │
├──┼───┼────┼────┼─────────┼────┼─────┤
│ 6  │子○○│99年5月1│臺中市西│持自備鑰匙竊取蘇婉│竊盜，累│作為附表二│
│    │      │9日上午6│屯區青海│聆所有之車牌號碼  │犯，處有│編號4飛車 │
│    │      │時許（起│路2段173│TWL-321號機車得逞 │期徒刑伍│搶奪之犯罪│
│    │      │訴書誤載│號騎樓前│（已發還）。      │月。    │工具。    │
│    │      │為22時許│        │                  │        │          │
│    │      │）      │        │                  │        │          │
└──┴───┴────┴────┴─────────┴────┴─────┘
附表二：(飛車行搶婦女)
┌──┬────┬────┬────┬──────────┬─────┐
│編號│被害人  │犯罪時間│犯罪地點│犯罪事實、手法      │所犯罪名及│
│    │(民國)  │        │        │(金錢單位:新臺幣)   │宣告刑    │
├──┼────┼────┼────┼──────────┼─────┤
│ 1  │甲○○○│99年5月1│臺中市西│騎乘所竊取如附表一編│意圖為自己│
│    │女33年生│1日上午 │區五權西│號1所示之機車，趁石 │不法之所有│
│    │        │9時59分 │五街94巷│張平珍不及防備之際，│，搶奪他人│
│    │        │許      │46號前  │飛車徒手搶奪其所有之│之動產，累│
│    │        │        │        │黑色皮包一個(內有現 │犯，處有期│
│    │        │        │        │金200多元、鑰匙一串)│徒刑捌月。│
│    │        │        │        │得逞。              │          │
├──┼────┼────┼────┼──────────┼─────┤
│ 2  │傅宋線  │99年5月1│臺中市西│騎乘所竊取如附表一編│意圖為自己│
│    │女26年生│4日上午 │區忠明南│號2所示之機車，趁傅 │不法之所有│
│    │        │9時14分 │路175巷 │宋線不及防備之際，飛│，搶奪他人│
│    │        │許      │三角公園│車徒手搶奪其所有之皮│之動產，累│
│    │        │        │旁      │包一個(內有現金約130│犯，處有期│
│    │        │        │        │0元、身分證等物)得逞│徒刑捌月。│
│    │        │        │        │。                  │          │
├──┼────┼────┼────┼──────────┼─────┤
│ 3  │丙○○  │99年5月1│臺中市西│騎乘所竊取如附表一編│意圖為自己│
│    │女32年生│7日上午8│區○○路│號4所示之機車，趁李 │不法之所有│
│    │        │時29分許│525號對 │蓮芳不及防備之際，飛│，搶奪他人│
│    │        │        │面綠園道│車徒手搶奪其所有之手│之動產，累│
│    │        │        │        │提包一個(內有現金200│犯，處有期│
│    │        │        │        │元)得逞。           │徒刑捌月。│
├──┼────┼────┼────┼──────────┼─────┤
│ 4  │癸○○  │99年5月1│臺中市西│騎乘所竊取如附表一編│意圖為自己│
│    │女43年生│9日上午7│區○村路│號6所示之機車，趁黃 │不法之所有│
│    │        │時10分許│1段52巷 │淑芬不及防備之際，飛│，搶奪他人│
│    │        │        │28號前  │車徒手搶奪其所有之手│之動產，累│
│    │        │        │        │提包一個(內有現金約 │犯，處有期│
│    │        │        │        │1000元、眼鏡1副、行 │徒刑捌月。│
│    │        │        │        │動電話2支、健保卡1張│          │
│    │        │        │        │、金典貴賓卡1張、淺 │          │
│    │        │        │        │咖啡色皮夾1個、鑰匙2│          │
│    │        │        │        │支、筆記本1本)得逞( │          │
│    │        │        │        │除現金外，其餘物品均│          │
│    │        │        │        │已發還)。           │          │
└──┴────┴────┴────┴──────────┴─────┘

司法院資訊處製作；財團法人民間司法改革基金會備份。
